【裁判字號】    98,交抗,352
【裁判日期】    981228
【裁判案由】    聲明異議
【裁判全文】
臺灣高等法院臺南分院交通事件裁定     98年度交抗字第352號
抗  告  人
即受處分人  甲○○
上列抗告人因違反道路交通管理處罰條例案件，不服臺灣臺南地
方法院中華民國98年10月30日裁定（98年度交聲字第399號，處
分案號：嘉監南字第裁74-MO0000000號）提起抗告，本院裁定如
下：
    主  文
抗告駁回。
    理  由
一、本件抗告意旨略以：抗告人當天為警攔檢，當場配合員警做
    3次酒精吹氣測試，抗告人如果真的拒絕接受酒測，何以還
    會吹了3次？還在舉發違反道路交通管理事件通知單上簽名
    ？原審雖認定酒測機合格，但其中白色吹管部分員警沒試吹
    ，抗告人吹3次，也都未更換圓管，如果該圓管被塞住，抗
    告人不是很冤枉？何況員警如果認為抗告人拒絕以吹氣方式
    接受酒測，員警也可以採取抽血檢驗、步伐測試等吹氣以外
    之方式，原裁定未詳細審認，顯有違誤云云。
二、原審裁定意旨略以：抗告人於民國98年2月5日1時2分許，騎
    乘車牌號碼WHE-379號輕型機車，在臺南縣永康市○○路○段
    297號前，因「拒絕接受酒精濃度測試之檢定」之違規行為
    ，經臺南縣警察局保安警察隊警員當場攔停舉發等情，有臺
    南縣警察局98年2月5日南縣警交字第M00000000號舉發違反
    道路交通管理事件通知單及及酒精濃度測試表各1紙在卷可
    稽。抗告人雖否認有拒絕酒測等情，惟經證人潘麒任到庭結
    證當時攔檢勤務之執行情形，並當庭勘驗警員取締過程之攝
    影光碟、渠等執行勤務所用之酒測吹管，認定抗告人當時確
    實未配合酒測正確吹氣，原處分機關即交通部公路總局嘉義
    區監理所臺南監理站依據員警舉發事實所為之裁處，並無不
    當，因而駁回抗告人所為之異議。
三、按汽車駕駛人駕駛汽車經測試檢定酒精濃度超過規定標準者
    ，處15,000元以上60,000元以下罰鍰，並當場移置保管該汽
    車及吊扣其駕駛執照1年；汽車駕駛人拒絕接受上述測試之
    檢定者，處60,000元罰鍰，並當場移置保管該汽車及吊銷該
    駕駛執照，道路交通管理處罰條例第35條第1項第1款、第4
    項前段分別定有明文。又汽車駕駛人，曾依第35條第4項前
    段規定吊銷駕駛執照者，3年內不得考領駕駛執照，道路交
    通管理處罰條例第67條第2項前段亦有明定。
四、經查：
（一）抗告人駕駛車牌號碼車牌號碼WHE-379號輕型機車於上述
      時、地，經舉發機關以「拒絕接受酒精濃度測試之檢定」
      為由當場製單舉發。嗣原處分機關依道路交通管理處罰條
      例第35條第4項，裁處抗告人罰鍰新臺幣60,000元，並吊
      銷駕駛執照，3年內禁考等情，有台南巿警察局98年2月5
      日南縣警交字第M00000000號舉發違反道路交通管理事件
      通知單、台南縣警察局98年2月26日南縣警交字第0980008
      110號號書函及原處分機關嘉監南字第裁74-MO0000000號
      裁決書各一份附卷可參。前開攔檢、舉發、裁處之過程堪
      以認定。
（二）抗告人雖以前詞為辯，惟證人即當日舉發本違規事件之臺
      南縣警察局保安警察隊員警潘麒任於原審結證當時伊與同
      事攔查抗告人時，抗告人承認有喝酒，伊等要求抗告人做
      酒精濃度測試，提供全新未曾使用之吹口，並教導抗告人
      含住管子吹氣4-6秒，但是抗告人含住吹管，表情很用力
      ，但是測試管尾端沒有聲音，也沒有氣體吹出，所以都沒
      有氣體吹出，伊共請抗告人吹3次，3次均一樣，伊等便按
      下拒測鍵等語明確（詳原審卷第26頁至第27頁）。且原審
      當庭勘驗案警員取締過程之攝影光碟，證人潘麒任與其餘
      一同執行勤務之警員於實施酒測前，確有詳細告知抗告人
      如何正確吹氣，於酒測過程中，員警曾讓抗告人吹氣達3
      次，惟均未取得酒測數值，員警亦多次提醒抗告人並未將
      氣吹入機器，並有以手放置在酒測吹管尾端確認其是否採
      取正確之吹氣方式，且曾告知異議人若再以相同方式吹氣
      將視同拒測最高罰鍰60,000元等情，有勘驗筆錄可憑。
（三）抗告人雖以白色吹管有可能塞住云云，但經原審勘驗證人
      潘麒任提出之酒測吹管，兩端均有圓形的孔（一大一小）
      ，下方有一突出之圓錐狀塑膠通管，可以聯結酒測器，且
      由證人潘麒任示範酒測吹氣3至6秒之後，吹管尾端會有明
      顯的空氣聲響，以手相隔50公分左右去摸仍可感覺到明顯
      的氣流，並顯示數值為0.00（酒精數值）等情，有原審勘
      驗筆錄在卷可稽，又抗告人於案發當時雖有不斷表示其有
      出力吹氣沒有拒絕酒測等語，但若真有用力吹氣而因吹管
      阻塞，則因吹氣之反作用力，空氣會向吹氣人口中反壓，
      吹氣之人很容易查覺而當應會立即向員警表明吹管阻塞，
      然抗告人於酒測過程中，卻向員警稱：「這樣吹下去就公
      共危險罪」、「（員警：你都沒吹喔）不要這樣啦」，有
      勘驗筆錄可憑，顯見抗告人當時知悉其如果吹氣，就會有
      觸犯公共危險罪之虞，其故意作用力吹氣狀，實則並未吹
      氣甚明。又依卷附警察機關分駐（派出）所常用勤務執行
      程序彙編/交通類/酒醉駕車取締程序中規定，員警於執行
      階段所採取之測試方法，即為呼氣酒精測試法，執行員警
      潘麒任執行本案之方法，亦合於規定。況該法較諸於抽血
      檢驗法更為簡便，比步履測試法更具有科學依據，且可排
      除人為之主觀性，抗告人連最簡便之方法均不願配合，其
      反指員警未採其他方法測試，無非卸責之詞，不足採信。
      從而執勤警員因而乃舉發異議人拒絕酒精濃度測試之檢定
      ，並無不當。
（四）從而，本件抗告人上開違規行為，事證明確，抗告人所辯
      並非可採。原審以抗告人在前揭時、地騎車經警攔查後拒
      絕接受酒精濃度測試檢定之事實既可認定，原處分機關依
      道路交通管理處罰條例第35條第4項，裁處異議人罰鍰60,
      000元，並吊銷駕駛執照，3年內禁考，於法並無不當，而
      駁回異議人之異議。本院認其認事用法均無不合，抗告人
      指摘原裁定不當，請求廢棄原裁定云云，為無理由，應予
      駁回。
五、據上論結，應依道路交通案件處理辦法第26條，刑事訴訟法
    第412條，裁定如主文。
中    華    民    國    98    年    12    月    28    日
                  刑事第六庭  審判長法  官  董武全
                                    法  官  賴純慧
                                    法  官  趙文淵
以上正本證明與原本無異。
不得再抗告。
                                    書記官  呂宬樂
中    華    民    國    98    年    12    月    29    日

司法院資訊處製作；財團法人民間司法改革基金會備份。
